臺灣士林地方法院刑事裁定
110年度聲判字第23號
聲  請  人  洪誌堃  
            洪榕晟  
            黃馨嫺  
共      同
代  理  人  謝孟儒律師
被      告  洪謝月華



            洪麗真  

                      住○○市○○區○○○路000巷00弄00                          號0樓
            洪冠美  



            陸映潔  





            陸鵬翔  



            洪惠淑  




上列聲請人即告訴人因被告家庭暴力之傷害案件，不服臺灣高等
檢察署檢察長於中華民國110年2月1日所為之110年度上聲議字第
1275號、第1276號駁回再議之處分（原處分案號：臺灣士林地方
檢察署109年度偵字第12570號、第15272號、第18533號、第1878
1號、第19224號），聲請交付審判，本院裁定如下：
    主  文
聲請駁回。
    理  由
一、按聲請人不服上級法院檢察署檢察長或檢察總長認再議為無
    理由而駁回之處分者，得於接受處分書後10日內委任律師提
    出理由狀，向該管第一審法院聲請交付審判；法院認交付審
    判之聲請不合法或無理由者，應駁回之；法院為前項裁定前
    ，得為必要之調查，刑事訴訟法第258條之1第1項、第258條
    之3第2項前段、第3項，分別定有明文。本件聲請人即告訴
    人洪誌堃、洪榕晟、黃馨嫺前以被告洪麗真、洪冠美、陸映
    潔、陸鵬翔、洪惠淑、洪謝月華涉嫌家庭暴力之傷害案件，
    提起告訴，案經臺灣士林地方檢察署檢察官偵查終結，因認
    犯罪嫌疑不足，於民國109年12月19日以109年度偵字第1257
    0號、第15272號、第18533號、第18781號、第19224號號為
    不起訴處分（下稱原不起訴處分）。聲請人不服，聲請再議
    ，經臺灣高等檢察署檢察長審核後仍認再議無理由，於110
    年2月1日以110年度上聲議字第1275號、第1276號處分書（
    下稱駁回再議處分）駁回再議聲請等節，業經本院調取前開
    案件卷宗後核閱無誤，而聲請人於110年2月20日收受處分書
    後，於同年3月2日依法聲請交付審判，亦有臺灣高等檢察署
    送達證書及聲請人所提刑事交付審判聲請狀上本院收文戳日
    期可稽，揆諸前揭規定所示，聲請人向本院提起本件聲請，
    在程序上即屬適法，合先敘明。
二、聲請人原告訴意旨略以：
    被告洪謝月華為被告洪麗真、洪冠美、洪惠淑及聲請人洪榕
    晟之母親；被告陸鵬翔為被告洪冠美之配偶，被告陸映潔為
    被告洪冠美、陸鵬翔之女。聲請人洪誌堃為聲請人洪榕晟、
    黃馨嫺之子。聲請人3人與被告洪謝月華具家庭暴力防治法
    第3條第3款家庭成員關係；聲請人3人與被告洪麗真、洪冠
    美、洪惠淑、陸鵬翔、陸映潔具家庭暴力防治法第3條第4款
    家庭成員關係。詎被告6人竟為下列犯行：
  ㈠被告洪麗真於109年5月15日晚間10時30分許，在臺北市○○區○
    ○路0段000巷0號5樓（下稱石牌路房屋），基於公然侮辱、
    恐嚇之犯意，大力撞擊聲請人洪誌堃房門，以「幹你娘」、
    「畜生養的」、「幹」、「垃圾廢物」等言語辱罵聲請人洪
    誌堃，並恐嚇聲請人洪誌堃不准回家，足以貶損聲請人洪誌
    堃之名譽，並致聲請人洪誌堃心生畏懼。
  ㈡被告洪麗真、陸映潔、洪惠淑意圖散布於眾，基於妨害名譽
    之犯意聯絡，於109年5月17日晚間8時許，在石牌路房屋內
    ，向不知情之被告洪謝月華、聲請人洪榕晟指摘聲請人洪誌
    堃為「家暴者、打人的罪犯、既得利益者」等不實事項，足
    以貶損聲請人洪誌堃之名譽。又被告陸映潔另基於公然侮辱
    、恐嚇之犯意，於上開時、地，以「不要臉的賤種」、「暴
    力犯」、「去跳樓死一死」辱罵聲請人洪誌堃，並恐嚇聲請
    人洪誌堃不准回家、要聲請人洪誌堃去死，足以貶損聲請人
    洪誌堃之名譽，並致聲請人洪誌堃心生畏懼。
  ㈢被告洪麗真於109年5月18日上午9時47分許，在石牌路房屋聲
    請人洪誌堃房間內，基於妨害秘密之犯意，無故以手機拍攝
    聲請人洪誌堃於同日清晨4時許書寫於便條上之日記（下稱
    便條），以此方式竊錄聲請人洪誌堃非公開之言論，嗣因被
    告洪麗真將上開拍攝所得照片傳送予聲請人洪榕晟，始悉上
    情。
  ㈣被告洪麗真、洪冠美、陸鵬翔、陸映潔於109年5月19日晚間6
    時50分許，在臺北市○○區○○○路000巷00弄00號6樓（下稱德
    行東路房屋），意圖散布於眾，基於恐嚇及妨害名譽之犯意
    聯絡，由被告洪冠美、陸鵬翔、陸映潔以市內電話聯繫聲請
    人黃馨嫺，向聲請人黃馨嫺恫嚇稱：聲請人洪誌堃拿走家裡
    的水果刀、為現行犯，聲請人洪誌堃出事了，他們去警局報
    案、要去法院提告，要讓聲請人洪誌堃這一生沒前途、要讓
    聲請人洪誌堃這一生完了，要聲請人洪榕晟趕快去臺北救聲
    請人洪誌堃，他們要讓聲請人洪誌堃這一生毀了等語，致聲
    請人黃馨嫺心生畏懼。被告洪麗真、洪冠美、陸鵬翔、陸映
    潔並以此方式指摘聲請人洪誌堃有病、拿刀帶身上出門要砍
    人殺人、聲請人洪誌堃良民證沒了啦、要讓聲請人洪誌堃一
    生都毀了、要告聲請人洪誌堃精神病拿刀出門犯罪等不實事
    項，足以貶損聲請人洪誌堃之名譽。
  ㈤被告洪麗真明知聲請人洪榕晟為石牌路房屋之所有權人，於1
    09年6月3日下午3時前某時，以不詳方式侵入石牌路房屋，
    又於同日下午3時許，見聲請人洪榕晟欲進入石牌路房屋，
    竟基於妨害自由之犯意，將石牌路房屋門鎖反鎖阻止聲請人
    洪榕晟進入，以此方式妨害聲請人洪榕晟行使權利。
  ㈥被告洪麗真、陸鵬翔意圖為自己不法之所有，基於侵占之犯
    意聯絡，藉由被告洪麗真、洪謝月華於109年6月3日遷出石
    牌路房屋之機會，指示不知情之搬家公司人員，將聲請人父
    親生前所留如附表所示物品搬離並據為己有。
  ㈦被告陸鵬翔於109年6月3日下午4時許，在臺北市○○區○○路0段
    000巷0號5樓（即石牌路房屋）至同址6樓之樓梯間，基於公
    然侮辱、妨害自由、傷害之犯意，以「操你媽的B」、「你
    媽被狗幹生出你的」、「全家都婊子」、「幹你娘」、「狗
    畜生賤B」等話語辱罵聲請人洪誌堃，並試圖揮拳毆打聲請
    人洪誌堃，經在場聲請人洪榕晟阻止始未擊中，足以貶損聲
    請人洪誌堃之名譽，並致聲請人洪誌堃心生畏懼。
  ㈧被告洪謝月華、洪麗真明知聲請人洪誌堃從未揚言欲放火燒
    渠等之戶籍地即德行東路房屋，竟意圖散布於眾並使聲請人
    洪誌堃受刑事追訴，基於加重誹謗及誣告之犯意聯絡，於10
    9年9月1日共同就本院109年度家護字第686號、第687號保護
    令提出抗告，並於抗告狀中虛偽記載因聲請人洪誌堃曾揚言
    要放火燒德行東路房屋，欲聲請新增保護令條款使聲請人洪
    誌堃遠離德行東路房屋至少500公尺云云，足以貶損聲請人
    洪誌堃之名譽。
  ㈨因認被告洪麗真涉嫌刑法第309條第1項公然侮辱、同法第305
    條恐嚇危害安全、同法第310條第1項誹謗、同法第315條之1
    第2款妨害秘密、同法第304條第1項強制、同法第306條第1
    項侵入住居、同法第335條第1項侵占、同法第310條第2項加
    重誹謗、同法第169條第1項誣告等罪嫌。被告洪惠淑涉嫌刑
    法第310條第1項誹謗罪嫌。被告洪冠美涉嫌刑法第305條恐
    嚇危害安全、同法第310條第1項誹謗等罪嫌。被告陸映潔涉
    嫌刑法第310條第1項誹謗、同法第309條第1項公然侮辱、同
    法第305條恐嚇危害安全。被告陸鵬翔涉嫌刑法第305條恐嚇
    危害安全、同法第310條第1項誹謗、同法第335條第1項侵占
    、同法第309條第1項、同法第277條第1項傷害等罪嫌。被告
    洪謝月華涉嫌刑法第刑法第310條第2項加重誹謗、同法第16
    9條第1項誣告等罪嫌。　  
三、聲請人聲請交付審判意旨略以：
　㈠原不起訴處分及駁回再議處分有下列違誤：
　⒈就告訴意旨㈢所示被告洪麗真拍攝聲請人洪誌堃所書寫之便
    條部分：
　⑴原不起訴處分書認109年5月15日、同年月17日被告洪麗真即
    已與聲請人洪誌堃發生激烈衝突，則被告洪麗真又何以會基
    於保護聲請人洪誌堃之立場，而拍攝聲請人洪誌堃所書寫之
    私密便條，原不起訴處分書及駁回再議處分採信被告洪麗真
    之說詞，認被告洪麗真係出於保護聲請人洪誌堃之意思，而
    無妨害秘密之意圖，顯與客觀事實及經驗法則有違。
　⑵另被告洪麗真侵入聲請人洪誌堃之房間內，亦該當侵入住宅
    罪，聲請人洪誌堃亦已就此等犯罪事實提出告訴，原不起訴
    處分書及駁回再議處分並未正確適用法律，顯有疏漏。
　⑶再者，被告洪麗真辯稱因為家裡廚房少一支水果刀，而且便
    條的內容是聲請人洪誌堃要自殺的內容，我怕他出問題所以
    才拍攝便條內容傳給聲請人洪榕晟云云（臺灣士林地方檢察
    署109年度偵字第12570號卷【下稱偵字第12570號卷】卷一
    第12頁至第13頁），然被告洪麗真翻拍聲請人洪誌堃所書寫
    紙條之日期為109年5月18日，指稱水果刀不見之日期為109
    年5月19日，是被告洪麗真前開所辯，顯屬事後卸責之詞，
    不足採信。
　⒉就告訴意旨㈥所示部分　
　　由聲請人洪榕晟所提出之照片，足見附表所示物品之所有權
    人應係聲請人洪榕晟之父親洪平山，被告洪麗真雖曾提出購
    買家具之匯款證明（偵字第12570號卷二第55頁），惟該匯
    款帳戶之所有人不明，無從據以認定被告洪麗真即為該家具
    之購買人，且若係聲請人洪榕晟之父親匯款，則該家具之所
    有人應係洪平山，且於洪平山死亡後由繼承人公同共有，被
    告洪麗真擅自取走，顯該當侵占犯行。
　⒊就告訴意旨㈦所示部分
　　聲請人洪榕晟業已具結證稱有聽聞被告陸鵬翔對聲請人洪誌
    堃罵髒話等語，已足佐證聲請人洪誌堃之指述屬實，且聲請
    人洪榕晟業已具結擔保供述之真實性，駁回再議處分僅以聲
    請人洪榕晟為聲請人洪誌堃之父親，即不採信聲請人洪榕晟
    之證述，顯然有理由不備之處。況被告陸鵬翔業已自承當天
    聲請人洪誌堃罵我幹你娘雞掰等語，足見被告陸鵬翔所為顯
    已涉犯刑法公然侮辱罪，原不起訴處分之認定顯有違誤。
  ㈢綜上，原不起訴處分及駁回再議處分認事用法均有違誤，爰
    依法聲請交付審判等語。
四、按刑事訴訟法增訂「聲請法院交付審判」制度，其目的無非
    係欲對於檢察官起訴裁量有所制衡，除貫徹檢察機關內部檢
    察一體之原則所含有之內部監督機制外，另宜有檢察機關以
    外之監督機制，由法院保有最終審查權而介入審查，提供聲
    請人多一層救濟途徑（刑事訴訟法第258條之1立法理由參照
    ），以促使檢察官對於不起訴處分為最慎重之篩選，審慎運
    用其不起訴裁量權。是法院僅係就檢察機關之處分是否合法
    、適當予以審究，惟交付審判制度畢竟非屬偵查程序之延伸
    ，若法院於檢察機關憑以作成處分之卷證資料外，主動另行
    蒐集其他證據，則顯然有侵越檢察機關之職權，形成違反彈
    劾原則（控訴機關與審判機關絕對分離）之情形。又法院審
    查聲請交付審判案件時，依刑事訴訟法第258之3條第3項規
    定「得為必要之調查」，其調查證據之範圍，自應以偵查中
    曾顯現之證據為限；而同法第260條對於不起訴處分已確定
    或緩起訴處分期滿未經撤銷因發現新事實新證據者得再行起
    訴之規定，其立法理由說明該條所謂不起訴處分已確定者，
    包括「聲請法院交付審判復經駁回者」之情形在內，是前述
    「得為必要之調查」，其調查證據範圍，更應以偵查中曾顯
    現之證據為限，不得就聲請人新提出之證據再為調查，亦不
    得蒐集偵查卷以外之證據，否則，將與刑事訴訟法第260條
    之再行起訴規定，混淆不清，亦將使法院兼任檢察官而有回
    復「糾問制度」之虞；且法院裁定交付審判，即如同檢察官
    提起公訴使案件進入審判程序，是法院裁定交付審判之前提
    ，必須偵查卷內所存證據已符合刑事訴訟法第251條第1 項
    規定「足認被告有犯罪嫌疑」檢察官應提起公訴之情形，亦
    即該案件已經跨越起訴門檻，否則，縱或法院對於檢察官所
    認定之基礎事實有不同判斷，但如該案件仍須另行蒐證偵查
    始能判斷應否交付審判者，因交付審判審查制度並無如同再
    議救濟制度得為發回原檢察官續行偵查之設計，法院仍應依
    同法第258條之3第2項前段規定，以聲請無理由裁定駁回。
五、次按犯罪事實應依證據認定之，無證據不得認定犯罪事實；
    不能證明被告犯罪者，應諭知無罪之判決，刑事訴訟法第15
    4條第2項、第301條第1項分別定有明文。而犯罪事實之認定
    ，應憑真實之證據，倘證據是否真實尚欠明顯，自難以擬制
    推測之方法，為其判斷之基礎；認定犯罪事實所憑之證據，
    雖不以直接證據為限，間接證據亦包括在內；然而無論直接
    或間接證據，其為訴訟上之證明，須於通常一般之人均不致
    有所懷疑，而得確信其為真實之程度者，始得據為有罪之認
    定，倘其證明尚未達到此一程度，而有合理之懷疑存在時，
    即無從為有罪之認定（最高法院53年度台上字第656號、76
    年度台上字第4986號判決意旨參照）。再者，告訴人之告訴
    ，係以使被告受刑事訴追為目的，是其陳述是否與事實相符
    ，仍應調查其他證據以資審認（最高法院52年台上字第1300
    號判例意旨可供參照）。
六、經查：
　㈠就告訴意旨㈠所示部分
　　訊據被告洪麗真堅詞否認有何聲請意旨所指此部分犯行，並
    辯稱：我沒理由也沒力量把門打裂，且聲請人當日所為，已
    經法院核發通常保護令等語（偵字第12570號卷二第127頁）
    。經查：
　⒈聲請人洪誌堃於偵查中具結證稱：109年5月間我與被告洪麗
    真還同住在石牌路房屋。109年5月15日晚間10時30分許，被
    告洪麗真突然將我房門撞裂，並以「幹你娘」、「畜生養的
    」、「幹」、「垃圾廢物」等言語辱罵我等語（臺灣士林地
    方檢察署109年度他字第4714號卷【下稱他字卷】第11頁）
    ，然聲請人洪誌堃前開所指遭被告洪麗真辱罵之地點係在其
    石牌路房屋內，並非公開場所，亦非不特定人或多數人得共
    見共聞之狀態，是縱聲請人洪誌堃前開指述屬實，亦與刑法
    公然侮辱罪之構成要件不相吻合。
　⒉至聲請人洪誌堃雖又證稱：109年5月15日晚間10時30分許被
    告洪麗真還有叫我去死，恐嚇我不要回家等語。然為被告洪
    麗真所否認，聲請人洪誌堃又自承當日並未錄音、影等語（
    他字卷第12頁），是本於有疑惟利被告之原則，即難僅以聲
    請人洪誌堃前開單一指述，即為不利於被告洪麗真之認定，
    而難遽認被告洪麗真有聲請意旨所指此部分恐嚇犯行。
　㈡就告訴意旨㈡所示部分
　　訊據被告洪麗真、陸映潔、洪惠淑均堅決否認有何上開犯行
    ，被告洪麗真辯稱：當時我父親剛過世，聲請人洪榕晟就要
    將我趕出石牌路房屋，我很傷心所以打給被告洪惠淑，被告
    洪惠淑、陸映潔就趕來找我，我都在房間內哭，我有聽到聲
    請人洪榕晟在訓斥聲請人洪誌堃，但詳細內容我不知道，我
    當天並未說聲請人洪誌堃是家暴者、打人的罪犯、既得利益
    者等語（偵字第12570號卷二第23頁）；被告陸映潔辯稱：
    當天被告洪麗真打給被告洪惠淑，被告洪麗真於電話裡哭到
    崩潰，我就跟被告洪惠淑去找被告洪麗真，過約半小時聲請
    人洪誌堃才回來，我只有說聲請人洪誌堃是既得利益者，並
    未說他是家暴者、打人的罪犯，我會說聲請人洪誌堃是既得
    利益者是因為他都住在外公、外婆家，且被告洪麗真非常疼
    愛照顧他等語（偵字第12570號卷二第25頁至第26頁）；被
    告洪惠淑辯稱：我並未說聲請人洪誌堃是家暴者、打人的罪
    犯、既得利益者等語（偵字第12570號卷二第25頁）。經查
    ：
　⒈就聲請意旨所指被告洪麗真、陸映潔、洪惠淑涉犯妨害名譽
    罪部分：
　  聲請人洪誌堃固證稱：109年5月17日當天晚上7時許我回到
    石牌路房屋內，被告洪麗真、陸映潔、洪惠淑在聲請人洪榕
    晟及被告洪謝月華面前辱罵我，說我既得利益者、家暴者、
    打人的罪犯，但我當下沒有錄影等語（他字卷第13頁、偵字
    第12570號卷一第50頁），然聲請人洪誌堃前開所稱遭被告
    洪麗真、陸映潔、洪惠淑辱罵及指摘不實事項之地點係在石
    牌路房屋內，而非公開場所，且聲請人洪誌堃前因於109 年
    5 月15日晚間對被告洪麗真、洪謝月華實施家庭暴力之不法
    侵害行為，經本院核發109年度家護字第687號民事通常保護
    令，有前開保護令1份在卷可稽（偵字第12570號卷一第162
    頁至第163頁），是縱聲請人洪誌堃前開指述屬實，然被告
    洪麗真、陸映潔、洪惠淑3人在石牌路房屋內為前開指摘，
    尚難認被告洪麗真、陸映潔、洪惠淑3人有意圖散布於眾之
    故意，自難以刑法誹謗罪責相繩。　　
　⒉就聲請意旨所指被告陸映潔於上開時、地，恐嚇其不准回家
    、要其去死云云，然查：
　　聲請人洪榕晟於偵查中證稱：109年5月17日當天因為我想要
    趕被告洪麗真出去，被告洪麗真就大吵大鬧，後來被告陸映
    潔、洪惠淑以為出事了就跑來石牌路房屋，聲請人洪誌堃又
    剛好回來，被告洪麗真就講一堆罵聲請人洪誌堃的話，被告
    陸映潔、洪惠淑就一起罵等語（偵字第12570號卷一第90頁
    ），是依其證述，僅堪認被告陸映潔曾出言辱罵聲請人洪誌
    堃，尚難認被告陸映潔有以言詞恐嚇聲請人洪誌堃之行為，
    聲請人洪誌堃又自承當日並未錄影錄音等語（偵字第12570
    號卷一第50頁），是自難僅以聲請人洪誌堃單一指訴，遽認
    被告陸映潔確有聲請意旨所指此部分恐嚇犯行。　　
　㈢就告訴意旨㈢所示部分
　　按無故以錄音、照相、錄影或電磁紀錄竊錄他人非公開之活
    動、言論、談話或身體隱私部位者，處三年以下有期徒刑、
    拘役或三十萬元以下罰金，刑法第315條之1第2款定有明文
    。該罪之立法目的，係對於無故竊錄他人非公開活動、言論
    、談話或身體隱私部位之行為，予以限制，以保障人民秘密
    通訊自由及隱私權。惟為兼顧基於正當理由而有拍攝、錄影
    他人活動、言論、談話或身體隱私部位之必要，俾免刑罰過
    苛，而妨礙正當偵查作為或其他社會公共利益，乃於其構成
    要件中明列「無故」之限制要件，以調濟法益衝突（最高法
    院100年度台上字第4780號意旨可資參照）。訊據被告洪麗
    真堅詞否認有何妨害秘密之犯行，並辯稱：我當時係因為看
    到聲請人洪誌堃在便條上寫他要自殺，基於保護他的立場才
    會拍照傳給聲請人洪榕晟等語（偵字第12570號卷一第12頁
    、卷二第22頁）。經查：
　⒈被告洪麗真於上開時、地，未經聲請人洪誌堃之同意，以手
    機拍攝聲請人洪誌堃所書寫之便條並將拍得照片以LINE通訊
    軟體傳送予聲請人洪榕晟乙節，業據被告洪麗真供認在卷（
    偵字第12570號卷一第12頁），核與證人洪榕晟之證述（偵
    字第12570號卷一第91頁）相符，並有LINE對話紀錄1份在卷
    可稽（偵字第12570號卷一第107頁），固堪認屬實。
　⒉由聲請人洪誌堃所書寫之便條內容以觀，確實記載有：「如
    果我死了，原因就是自殺，逼死我的人就是我的二姑洪麗真
    」等文字，此有便條影本1份在卷可憑（偵字第12570號卷一
    第37頁、第52頁），則被告洪麗真辯稱係因發現聲請人洪誌
    堃有自殺念頭始以手機拍攝該便條乙節，尚非子虛。則被告
    洪麗真基於避免聲請人洪誌堃發生憾事之立場，將該便條拍
    照後傳送予聲請人洪誌堃之父即聲請人洪榕晟，使聲請人洪
    榕晟可即時採取適當之保護舉措，尚難認被告洪麗真係「無
    故」竊錄聲請人洪誌堃非公開之言論，被告洪麗真此部分所
    為，即難以刑法第315條之1第2款之罪相繩。
　⒊再者，聲請人洪誌堃雖又指稱被告洪麗真翻閱其書寫日記之
    便條，其此部分所為亦該當刑法第315條妨害秘密罪云云，
    然被告洪麗真就此係辯稱：當天便條是放在床上，我沒有動
    過等語（偵字第12570號卷一第12頁），且由卷附被告洪麗
    真傳送翻拍照片之LINE對話紀錄以觀（偵字第12570號卷一
    第107頁），被告洪麗真所拍攝之內容係記載於便條上，未
    見該便條有任何封緘或遮掩內容之封面，則尚難認被告洪麗
    真有何開拆或隱匿行為，自難以該罪責相繩，附此敘明。
　⒋至聲請意旨雖以被告洪麗真辯稱係因家中發現水果刀遺失，
    擔心聲請人洪誌堃發生事情，方拍攝其所書寫之便條，然被
    告洪麗真係先於109年5月18日拍攝聲請人洪誌堃所書寫之便
    條，其後方於翌日即同年月19日發覺水果刀遺失，故被告洪
    麗真所辯顯屬不實云云。然縱被告洪麗真係於遭聲請人洪誌
    堃提出告訴後，始於109年7月6日至派出所接受詢問，並以
    前開情詞置辯，此有被告洪麗真該日之警詢筆錄可佐（偵字
    第12570號卷一第12頁至第13頁），是被告洪麗真於前開接
    受詢問時，距案發時已數月，則被告洪麗真未能清楚回憶與
    聲請人洪誌堃相關糾紛之時序，亦非顯與常情有悖，尚難以
    其前開辯詞之瑕疵，即認其所辯俱不可採。
　⒌另聲請意旨雖又以被告洪麗真此部分所為，業已該當刑法第3
    06條侵入住宅罪云云。然按告訴乃論之罪，告訴人之告訴，
    祇須指明所告訴人犯罪事實及表示希望訴追之意，即為已足
    ，其所訴之罪名是否正確或無遺漏，在所不問（最高法院73
    年台上字第5222號判決意旨參照）。聲請意旨固主張本案被
    告洪麗真此部分所為，另涉犯刑法第306 條之侵入住宅罪嫌
    云云，惟本罪依同法第308條規定告訴乃論，在未有告訴權
    人合法提出告訴之前，偵查機關自不得恣意偵查。經查，聲
    請人洪誌堃於109 年6月18日至派出所製作筆錄時，經警方
    詢問是否要提出告訴，聲請人洪誌堃係明確表示：「我要對
    洪麗真提出妨害秘密告訴」等語，堪認聲請人洪誌堃僅就妨
    害秘密部分提出告訴，縱依上開判例意旨，就聲請人洪誌堃
    指訴被告洪麗真進入其房間內拍攝便條等情，認其所提告之
    犯罪事實包含侵入住宅罪嫌，惟就此部分，顯已逾越聲請人
    所表明欲訴追之範疇，是此部分未據聲請人提出告訴，且未
    經臺灣士林地方檢察署檢察官偵查而為不起訴處分，自非交
    付審判制度所應處理之範圍，併此敘明。
　㈣就告訴意旨㈣所示部分
　　訊據被告洪麗真、洪冠美、陸鵬翔、陸映潔均堅詞否認有何
    上開犯行。被告洪麗真辯稱：我於109年5月19日返回石牌路
    房屋時，發現廚房內少了1把水果刀，我有跟被告洪謝月華
    確認並非其取走，因為109年5月18日我發現聲請人洪誌堃有
    自殺念頭，所以我跟被告洪謝月華就開始擔心，之後被告洪
    謝月華就試圖聯絡聲請人洪榕晟告知他此事，但聯繫不上，
    我就聯絡被告洪冠美，請被告洪冠美幫忙聯絡聲請人洪誌堃
    的母親即聲請人黃馨嫺，後來被告洪冠美與聲請人黃馨嫺聯
    繫時我不在場等語（臺灣桃園地方檢察署109年度偵字第269
    00號卷【下稱偵字第26900號卷】第39頁）。被告洪冠美辯
    稱：當天被告洪麗真跟我說石牌路房屋那邊有刀子不見，被
    告洪謝月華聯繫不上聲請人洪榕晟，所以我就打給聲請人黃
    馨嫺，跟她說刀子不見的事情，並跟她說之前有發現聲請人
    洪誌堃遺書，請她跟聲請人洪榕晟趕快處理此事，當時被告
    陸映潔跟陸鵬翔都在伊旁邊，但我並未使用擴音功能，他們
    也都沒有跟聲請人黃馨嫺交談等語。被告陸鵬翔辯稱：當天
    我沒有跟聲請人黃馨嫺講到話，我有聽到被告洪冠美跟聲請
    人黃馨嫺說刀子不見還有之前發現聲請人洪誌堃遺書的事情
    ，被告洪冠美請聲請人黃馨嫺轉達聲請人洪榕晟上開事情，
    請聲請人洪榕晟回來處理等語。被告陸映潔則辯稱：我當天
    沒有跟聲請人黃馨嫺對話，只有被告洪冠美在電話中告知聲
    請人黃馨嫺刀子不見跟遺書的事情，請她跟聲請人洪榕晟趕
    快回家處理等語（偵字第26900號卷第29頁）。經查：
　⒈就聲請意旨所指被告洪麗真之部分：
　　聲請人黃馨嫺證稱：我當天沒有跟被告洪麗真講到電話等語
    （偵字第12570號卷一第89頁），則被告洪麗真既未親自與
    聲請人黃馨嫺電話聯繫，其亦否認於被告洪冠美撥打電話予
    聲請人黃馨嫺時在場，已難僅憑其有請被告洪冠美幫忙聯繫
    聲請人黃馨嫺，即認其就聲請意旨所指被告洪冠美、陸鵬翔
    及陸映潔之上開犯行，具犯意聯絡及行為分擔。
　⒉另就被告洪冠美、陸鵬翔及陸映潔所涉部分：
　⑴聲請人黃馨嫺於偵查中證稱：109年5月19日被告洪冠美打電
    話給我，在電話中被告洪冠美說石牌路房屋內少了一支刀子
    ，是聲請人洪誌堃偷走的，被告洪冠美說聲請人洪誌堃把刀
    藏在身上，他是現行犯，他出事了，他們要到法院告聲請人
    洪誌堃，要讓聲請人洪誌堃一生沒前途，被告陸映潔說3次
    聲請人洪誌堃這生完了，要聲請人洪榕晟趕快去臺北救聲請
    人洪誌堃，被告洪冠美、陸鵬翔及陸映潔是輪流講等語（偵
    字第12570號卷一第89頁、偵字第26900號卷第155頁至第156
    頁），而證稱被告洪冠美、陸鵬翔及陸映潔3人於電話中指
    稱聲請人洪誌堃竊取石牌路房屋內刀子等語，然聲請人黃馨
    嫺前開指述，已為被告洪冠美、陸鵬翔及陸映潔所否認，況
    聲請人黃馨嫺又自承該次通話並未錄音等語（偵字第12570
    號卷一第89頁），則聲請人黃馨嫺之前開指訴，既無其他證
    據可資補強，自無從憑此遽認被告洪冠美、陸鵬翔、陸映潔
    有聲請意旨所指恐嚇、妨害名譽之犯行。
　⑵至聲請人洪誌堃固於偵查中證稱：109年5月19日當天被告洪
    麗真打電話說我都帶刀在身上，說我要砍人、殺人，說我的
    良民證沒有了，被告陸鵬翔、陸映潔也一直在電話中講這些
    話等語（偵字第12570號卷一第49頁），然其亦證稱：這些
    話我是聽聲請人黃馨嫺轉述的，但聲請人黃馨嫺與被告洪冠
    美講電話時我不在場等語（偵字第12570號卷一第49頁），
    則聲請人洪誌堃既係聽聞聲請人黃馨嫺轉述使得悉對話內容
    ，並未在場親自見聞，即難以其所述與聲請人黃馨嫺所述互
    為補強，而難以之為不利於被告洪冠美、陸鵬翔、陸映潔之
    認定，併此敘明。
　㈤就告訴意旨㈤所示部分
　　訊據被告洪麗真堅詞否認有何上開犯行，辯稱：我跟被告洪
    謝月華、聲請人洪誌堃本來同住於石牌路房屋，但109年5月
    中以後我們就不敢跟聲請人洪誌堃同住，晚上都在外面找地
    方過夜，白天回去時也都會將家門反鎖、將鞋子藏起來，怕
    遇到聲請人洪誌堃。本來我跟聲請人洪榕晟協議好，被告洪
    謝月華可以繼續住石牌路房屋，只有我需要搬離，但被告洪
    謝月華還是不敢跟聲請人洪誌堃同住，所以聲請人洪榕晟就
    要求我們必須在3天內搬離，109年6月3日當天我們是回去搬
    東西，後來被告洪謝月華將門反鎖，聲請人洪榕晟當時一直
    敲門，我們怕是聲請人洪誌堃所以不敢開門，就趕快報警，
    直到警方到場後我才將門打開等語（偵字第12570號卷二第2
    4頁）。經查：
　⒈109年6月3日下午3時前某時，被告洪麗真確實有進入石牌路
    房屋內，且於發覺聲請人洪榕晟返回時，被告洪謝月華即將
    該房屋門鎖反鎖以阻止聲請人洪榕晟進入等情，業據被告洪
    麗真自承當日確實有返回石牌路房屋搬東西，且被告洪謝月
    華確實有將大門反鎖等語（偵字第12570號卷二第24頁），
    核與被告陸鵬翔於偵查中之證述（偵字第12570號卷二第28
    頁）及聲請人洪榕晟之證述均相符，固堪認定屬實。
　⒉就聲請意旨所指侵入住宅部分：
　　聲請人洪榕晟於偵查中自承：石牌路房屋是我所有，但之前
    是由我父母跟被告洪麗真同住，我後來請聲請人洪誌堃也搬
    進去住。109年6月3日當時我有聽到被告洪麗真在屋內報警
    ，我就也報警，員警到場後被告洪麗真就開門，我要求被告
    洪麗真搬走並交出該房屋鑰匙，被告洪麗真就將鑰匙還我等
    語（偵字第12570號卷一第91頁）。由聲請人洪榕晟前開所
    述，顯見被告洪麗真前係經聲請人洪榕晟同意居住於石牌路
    房屋並持有該房屋之鑰匙；另證人即被告陸鵬翔則於偵查中
    具結證稱：當天我是去協助被告洪麗真、洪謝月華搬離石牌
    路房屋等語（偵字第12570號卷二第28頁），則被告洪麗真
    辯稱其係為搬家進入石牌路房屋內等語，應堪認屬實，則被
    告洪麗真於將鑰匙返還予聲請人洪榕晟前，主觀上認為其仍
    可進入該房屋整理搬家物品，並持該鑰匙進入石牌路房屋整
    理搬家物品，自難認有何侵入他人住宅之故意。
  ⒊就聲請意旨所指強制罪部分：
　　聲請意旨認被告洪麗真將石牌路房屋大門反鎖，使聲請人洪
    榕晟無法進入該屋內而妨害聲請人洪榕晟行使其權利云云。
    然為被告洪麗真所否認，並以上情詞置辯。經查：證人即被
    告陸鵬翔於偵查中具結證稱：因為前幾天雙方才產生糾紛，
    109年6月3日下午在石牌路房屋內，被告洪謝月華應該是怕
    聲請人洪榕晟到場又發生爭執，所以她一看到聲請人洪榕晟
    就趕快將門反鎖，並叫被告洪麗真報警，等警察來敲門才開
    門等語（偵字第12570號卷二第28頁至第29頁）。是依被告
    陸鵬翔前開證述，當日將石牌路房屋大門反鎖之人為被告洪
    謝月華，並非被告洪麗真，則聲請意旨此部分所指，已難認
    與客觀事實相符，而難認被告洪麗真有聲請意旨所指此部分
    犯行；況被告洪麗真於聲請人洪榕晟敲門後即報警處理，俟
    員警到場即開門等情，業據被告洪麗真供述在卷，並有卷附
    臺北市政府警察局北投分局永明派出所110報案紀錄單（偵
    字第15272號卷第21頁）在卷可佐，足認被告洪麗真確於聲
    請人洪榕晟到場後立即報案請求警方協助。亦難認被告洪麗
    真主觀上有何妨害聲請人洪榕晟行使權利之犯意。
　㈥就告訴意旨㈥所示部分
　　聲請意旨固以：被告洪麗真、陸鵬翔利用搬離石牌路房屋之
    機會，於109年6月3日指示不知情之搬家公司人員，將聲請
    人洪榕晟父親生前所留如附表所示物品搬走並據為己有云云
    。訊據被告洪麗真、陸鵬翔均堅詞否認有何上開犯行，被告
    洪麗真辯稱：石牌路房屋一直都是我與父母（即被告洪謝月
    華）一同居住。109年6月3日當日搬走的家具跟物品，均係
    我或被告洪謝月華所有等語（偵字第26900號卷第8頁至第10
    頁、偵字第12570號卷二第24頁）；被告陸鵬翔則辯稱：我
    當日僅係到場協助被告洪麗真、洪謝月華搬家，要搬走何項
    物品均係被告洪麗真跟搬家公司說的等語（偵字第12570號
    卷二第106頁）。經查：
　⒈聲請人洪榕晟雖指稱如附表所示物品係其父親於生前所購買
    ，卻遭被告洪麗真於109年6月3日搬家時搬空等語（偵字第2
    6900號卷第30頁），然其並未提出相關購買證明以實其說，
    且聲請人洪榕晟亦於警詢及偵查中自承：臺北市石牌路房屋
    從85年間起就是我父母與被告洪麗真同住，裡面很多家具都
    是他們添購的，被告洪麗真有說家具是她買的，但據我所知
    ，她跟父母的錢都混用，所以也很難說清楚到底是誰買的，
    我只是認為被告洪麗真不應該把石牌路房屋內的家具都搬走
    等語（偵字第12570號卷一第90頁、第91頁至第92頁），是
    被告洪麗真既長期與聲請人洪榕晟之父親及被告洪謝月華同
    住，又有混用金錢之情形，則被告洪麗真前開所辯，尚非全
    然無據。況被告洪麗真亦提出相關購買證明（偵字第12570
    號卷二第53頁至第59頁），則被告洪麗真前開所辯，即非全
    屬無憑，自難僅憑聲請人洪榕晟之片面指訴，即遽認被告洪
    麗真、陸鵬翔2人即有侵占之犯行。
　⒉至聲請意旨雖以由被告洪麗真所提出之匯款資料，無從判斷
    匯款人為何人，無從認定該家具係由被告洪麗真所匯款購買
    ，若係聲請人洪榕晟之父洪平山所匯款，自可認定係洪平山
    所有，請求調閱匯款資料明細云云（本院110年度聲判字第2
    3號卷第77頁）。查：由被告洪麗真所提出之匯款資料（偵
    字第12570號卷二第55頁），縱無從認定係何人所匯款，然
    聲請人洪榕晟既已自承被告洪麗真與其父母長期共同居住，
    金錢有混用之情形，如前所述，則原偵查檢察官認本案事證
    已臻明確，而未予調閱該等匯款明細，核屬其自由行使偵查
    裁量權之範疇，自無聲請意旨所稱之偵查不完備之違法。至
    聲請意旨雖又以被告洪麗真於109年6月3日亦拿走聲請人洪
    榕晟之手機，就此部分已該當侵占、竊盜犯行云云（本院11
    0年度聲判字第23號卷第79頁），然此部分未據聲請人提出
    告訴，並未經臺灣士林地方檢察署檢察官偵查而為不起訴處
    分，自非交付審判制度所應處理之範圍，併此敘明。
　㈦就告訴意旨㈦所示部分
    訊據被告陸鵬翔堅詞否認有何聲請意旨所指此部分犯行，並
    辯稱：我並未以「操你媽的B」、「你媽被狗幹生出你的」
    、「全家都婊子」、「幹你娘」、「狗畜生賤B」等語辱罵
    聲請人洪誌堃，當日是聲請人洪誌堃一直辱罵我，且試圖衝
    上來對我動粗，聲請人洪榕晟在場有一直制止等語（偵字第
    12570號卷二第106頁）。經查：
　⒈聲請人洪誌堃固證稱109年6月3日下午我回到石牌路房屋時，
    發現屋內東西都不見了，當時被告陸鵬翔還在場，但其他人
    都不在場，被告陸鵬翔就說要把我打死等語（他字第4714號
    卷第13頁），是依聲請人洪誌堃前開所述，被告陸鵬翔對其
    稱「要把你打死」等言語時，並無其他人在場，是已難僅憑
    聲請人洪誌堃之單一指述，即認被告陸鵬翔確有稱「要把你
    打死」等言語。
　⒉聲請人洪誌堃固又指稱當天被告陸鵬翔還有說「操你媽的B」
    、「你媽被狗幹生出你的」、「全家都婊子」、「幹你娘」
    、「狗畜生賤B」，還衝過來想打我等語（他字卷第4頁告訴
    狀、第13頁）。然查，聲請人洪榕晟僅證稱：有聽聞陸鵬翔
    對洪誌堃罵髒話等語（他字卷第13頁），然並未具體指證被
    告陸鵬翔究對聲請人洪誌堃口出何等公然侮辱或恐嚇話語，
    又聲請人洪誌堃自承無法提供任何客觀錄音、影證據作為佐
    證（他字卷第13頁），則本於罪疑惟輕、有疑惟利被告之原
    則，即難僅以聲請人洪誌堃單一指訴，遽認被告陸鵬翔確有
    辱罵或恐嚇聲請人洪誌堃之行為。
　⒊再者，聲請人洪榕晟於偵查中具結證稱：當天聲請人洪誌堃
    回家發現東西不見很生氣，就去指責被告陸鵬翔，我有擋在
    雙方中間阻止，不然他們都快打起來了等語（他字卷第13頁
    ），而難認聲請人洪誌堃有因被告陸鵬翔當日言行心生畏懼
    ，是聲請人洪誌堃前開指述屬實，亦難以恐嚇罪責相繩。
　⒋至聲請意旨雖又以聲請人洪榕晟業已於偵查證稱確實有聽聞
    被告陸鵬翔罵髒話等語，且已具結擔保其證述之可信性，自
    無從僅以聲請人洪榕晟與聲請人洪誌堃係父子關係，即遽認
    聲請人洪榕晟之證述不可採信云云。然聲請人洪榕晟僅證稱
    有聽聞被告陸鵬翔罵髒話等語，未能明確證述被告陸鵬翔究
    竟係對聲請人洪誌堃口出何等侮辱言語，是縱聲請人洪榕晟
    業已以證人身份具結作證，亦難以其證述與聲請人洪誌堃前
    開指述互為補強，而為對被告陸鵬翔不利之認定，聲請意旨
    執此為由，指摘原不起訴處分及駁回再議處分有所違誤，即
    難憑採。
　㈧就告訴意旨㈧所示部分
　　本案被告洪麗真、洪謝月華確於109年9月1日就本院109年度
    家護字第686、687號民事通常保護令提出抗告，並於抗告狀
    中陳明因聲請人洪誌堃曾稱要去德行東路房屋放火，請求法
    院新增使該聲請人洪誌堃應遠離德行東路房屋至少500公尺
    之條款等情，有前開保護令（偵字第12570號卷一第161頁至
    第163頁）及抗告狀影本1份在卷可稽（臺灣士林地方檢察署
    109年度他字第4569號卷第15頁至第17頁），固堪認定屬實
    。然：被告洪麗真、洪謝月華提出前開抗告狀，核屬法律保
    障訴訟權之正當行使範疇，已難認渠等主觀上有何誹謗聲請
    人洪誌堃之犯意，且前開抗告狀僅向本院提出，亦難認被告
    洪麗真、洪謝月華提出前開抗告狀係出於散布於眾之主觀意
    圖，是被告洪麗真、洪謝月華前開所為，已與刑法加重誹謗
    罪構成要件有所不符。又被告洪麗真、洪謝月華係就本院前
    開保護令之內容聲明不服，方提出前開抗告狀，是亦難認被
    告洪謝月華、洪麗真等2人主觀上有何使聲請人洪誌堃受刑
    事追訴之意圖，自難以刑法誣告罪責相繩。原偵查檢察官以
    原不起訴處分書所載之事實及理由，認尚無證據足資證明被
    告洪麗真、洪謝月華有妨害聲請人洪誌堃名譽或誣告之主觀
    故意，而無從以誣告或誹謗罪之刑責相繩，自無違誤。
七、綜上，本件原不起訴處分及駁回再議處分，經核與卷證資料
    均相符，原偵查檢察官並已詳查相關事證資料，並無聲請人
    所指調查未盡之情形，所為處分之判斷亦無違背經驗法則、
    論理法則或其他證據法則之情事，洵無不當。聲請人所指前
    揭聲請交付審判之理由，均不影響駁回再議處分之正確性，
    揆諸上揭說明，本件聲請人之聲請均無理由，渠等交付審判
    之聲請均應予駁回。
據上論斷，依刑事訴訟法第258條之3第2項前段，裁定如主文。
中　　華　　民　　國　　111 　年　　6 　　月　　21　　日
                  刑事第五庭　審判長法　官　黃怡瑜
　　　　　　　　　　　　　　　　　　法　官  黃瀞儀
                                　　法  官  李郁屏
以上正本證明與原本無異。
不得抗告。
                                    書記官  李登寶
中　　華　　民　　國　　111 　年　　6 　　月　　21　　日
附表
編號 品項 價值 （新臺幣） 1 原木家具1組（含桌子1張、長形椅子3張、話機臺1個） 40萬元 2 冰箱1個 5萬元 3 原木圓形椅子2張 3,000元 4 電鍋1個 2,000元 5 原木餐桌1張、椅子6張 15萬元 6 液晶電視1臺及原木電視櫃 15萬元 7 古董油畫1幅 5,000元 8 時鐘1個 400元 9 陶製葫蘆1個 3,000元 10 原木床1張 1萬元 11 洗衣機1臺 5萬元